臺灣新北地方法院板橋簡易庭民事判決
111年度板簡字第231號
原      告  賴文華  

被      告  徐寬仁  

訴訟代理人  林冠華  
上列當事人間請求侵權行為損害賠償事件，原告提起刑事附帶民
事訴訟（110年度審交附民字第444號），經刑事庭裁定移送審理
，於民國111年3月9日言詞辯論終結，本院判決如下：
    主      文
被告應給付原告新臺幣壹佰壹拾玖萬肆仟肆佰零貳元，及自民國
一百一十年七月二十九日起至清償日止，按年息百分之五計算之
利息。
原告其餘之訴駁回。
本判決原告勝訴部分得假執行；但被告如以新臺幣壹佰壹拾玖萬
肆仟肆佰零貳元為原告預供擔保，得免為假執行。
原告其餘假執行之聲請駁回。
    事 實 及 理 由
一、原告主張：
（一）被告於民國109年1月4日凌晨5時40分許，駕駛車牌號碼00
      00-00號之自用小客車，自新北市板橋區漢生東路53巷口
      對面之停車場出入口，欲駛出右轉新北市板橋區漢生東路
      （往縣民大道方向）時，本應注意車輛起駛前應顯示方向
      燈，注意前後左右有無障礙或車輛行人，並應讓行進中之
      車輛行人優先通行，而依當時天候晴、夜間有照明、柏油
      路面乾燥無缺陷、道路無障礙物、視距良好等狀況，並無
      不能注意之情事，竟疏未注意禮讓行進中之車輛優先通行
      ，貿然駛入漢生東路右轉，適原告騎乘車牌號碼000-000
      號之普通重型機車，沿漢生東路外側車道往縣民大道方向
      直行行經該處，見狀避煞不及，二車因而發生碰撞，當場
      造成原告人車倒地，致原告受有外傷性蜘蛛網膜下出血、
      右側第一至八根肋骨骨折合併氣血胸及肺挫傷、右側肩胛
      骨及鎖骨骨折、肝臟撕裂傷、急性呼吸衰竭及肺炎之傷害
      （下稱系爭事故）。
（二）原告因系爭事故，受有如下之傷害，茲分述如下。
　　⒈醫療費用新臺幣（下同）101,428元
　　⒉看護費用505,200元：
　　　109年1月4日住加護病房109年2月3日至109年2月14日間住
      院以1日2,500元計算，返家需專人照護396日，以一日1,2
      00元計算共計505,200元（計算式250012＝30,000；1,200
      396＝475,200）
　　⒊交通費用10,000元
　  ⒋工作損失285,600元：
　　　原告任職按摩業，每月工資為23,800元。受傷期間無法工
      作共計損失285,600元（計算式23,80012＝285,600元）。
　　⒌勞動能力減損2,170,661元：
　　　原告為53年1月1日生，109年1月4日發生事故110年1月4日
      時為57歲又3天，依110年內政部男性平均餘命為78.1歲，
      以最低工資23,800元計算後計為2,170,661元（計算式：2
      3,80012＝285,600；285,60052%＝148,512；148,512000
      000000/21＝2,170,661）
　  ⒍精神慰撫金943,170元
　  ⒎機車損害修復費用17,450元：
　　　機車因損壞放置在路旁被民眾依廢棄物檢舉後拖走，購買
      已超過十年，當初為51,000元購入。
　　⒏增加生活費用19,819元
　　　為此，爰依侵權行為之法律關係，請求被告應給付原告4,
      053,328元，及自起訴狀繕本送達翌日起至清償日止，按
      年息百分之5計算之利息。　　　
二、被告則以：就原告請求賠償之項目及金額，被告有爭執之事
    項及意見如下：
（一）醫療費用部份：就原告已支出且有單據之醫療費用，原告
      已向被告所有車輛4805-DF強制汽車責任保險承保南山產
      物保險股份有限公司，申請強制險理賠費用為69,845元（
      包含住院期間與出院時間共30日之看護費用36,000元、膳
      食費7560元、其他之必要醫療器材及輔助器材20,000元、
      往返醫院接送費用2,625元、醫療費用3,660元）。依強制
      汽車責任保險法第三十二條規定，保險人依法規定所為之
      保險給付，視為被保險人損害賠償金額之一部分；被保險
      人受賠償請求時，得扣除之。另就原告所提出因傷支出之
      藥品、繃帶…等等收據，應由原告出具醫師診斷載明為積
      極治療行為所需使用，否則其主張並不合理。
（二）看護費用部分：原告主張由親人照顧應有專業醫師之診斷
      ，以證明確有看護之必要，又看護有分為全日（24小時）
      之看護及半日（12小時)之看護，應依實際傷勢等情況判
      斷之，是否完全無法自理生活起居或部分日常生活無法自
      行料理，其照顧程度、照顧期間…等，看護費用亦不相同
      。依原告所提出亞東醫院診斷書所載，、經治療日後實際
      傷勢是否仍符合專人照顧之情事，原告應提出醫師之診斷
      證明以證明其主張有理由，否則其主張即無依據且不合理
      被告自難遵從。
（三）交通費部分：醫療行為之計程車費不爭執。
（四）工作損失部分：原告主張因傷需休養薪資受有損失，原告
      職業為按摩師。經查核於民國99年〜109年2月期間未投保
      勞保，應提出年度扣繳憑單與勞保投保薪資佐證薪資收入
      ，並一併出具於事故後無法出勤紀錄證明實為合理，否則
      主張無理由應駁回。
（五）勞動力減損部分：原告99年〜109年2月期間無勞保投保資
      料，於事故後才投保，原告所受傷害，復健治療也有一定
      程度之恢復可能性，退萬步言，縱使不能恢復，原告主張
      之金額實屬過高，被告自難遵從。
（六）精神撫慰金部分：原告主張依民法195條3項前二項，原告
      所受傷害及程度並非情節重大者，復健治療也有一定程度
      之恢復可能性，於理不合，故原告主張之金額實屬過高，
      被告自難遵從。
（七）增加生活支出部分：因傷衍生之費用不爭執。
（八）機車維修部分：依行政院公布的固定資產耐用年數表、固
      定資產折舊率表計算。
（九）另，按強制汽車責任保險法第32條可知〈保險人依本法規
      定所為之保險給付，視為被保險人損害賠償金額之一部分
      ，被保險人受賠償請求時，得扣除之。原告於109年7月15
      日向南山產物保險申請強制險69,845元及109年11月11日
      申請730,000元整。
（十）並聲明：原告之訴駁回。 
三、原告主張之事實，業據提出新北市政府警察局道路交通事故
    初步分析研判表、診斷證明書暨醫療費用收據、統一發票、
    霍夫曼係數表、估價單、文化視障按摩任職證明及薪資明細
    表等件影本為證，被告並經本院以110年度審交易字第585號
    判決判處：「徐寬仁犯過失傷害罪，處有期徒刑貳月，如易
    科罰金，以新臺幣壹仟元折算壹日。」此有前揭判決附卷可
    稽，又被告就肇事責任並不爭執，僅就原告請求賠償金額以
    前詞置辯。
四、按「因故意或過失，不法侵害他人之權利者，負損害賠償責
    任」、「汽車、機車或其他非依軌道行駛之動力車輛，在使
    用中加損害於他人者，駕駛人應賠償因此所生之損害。但於
    防止損害之發生，已盡相當之注意者，不在此限。」、「不
    法侵害他人之身體或健康者，對於被害人因此喪失或減少勞
    動能力或增加生活上之需要時，應負損害賠償責任。」、「
    不法侵害他人之身體、健康、名譽、自由、信用、隱私、貞
    操，或不法侵害其他人格法益而情節重大者，被害人雖非財
    產上之損害，亦得請求賠償相當之金額」，民法第184條第1
    項前段、第191條之2、第193條第1項、第195條第1項分別定
    有明文。本件被告對原告有侵權行為，已如前述，被告自應
    負損害賠償責任，縱非財產上損害，原告亦得請求賠償相當
    之金額。茲就原告據以請求被告賠償之項目及金額逐項審酌
    如下：
（一）醫藥費用101,428元部分：
　　　原告主張因系爭事故受傷支出醫療費用101,428元乙節，
      業據其提出診斷證明書、醫療費用收據等件為證，經核與
      原告所受傷勢之治療相符相當，被告雖抗辯原告所提出因
      傷支出之藥品、繃帶…等等收據，應由原告出具醫師診斷
      載明為積極治療行為所需使用，否則其主張並不合理云云
      ，惟查前開統一發票、收據為109年間所開立，明細內容
      為醫療相關用品，是堪認原告此部分支出亦屬因系爭事故
      所造成醫療費用支出，被告所辯尚不足採，原告請求被告
      賠償醫療費用101,428元，自屬有據。
（二）看護費用505,200元部分：
      按親屬代為照顧被害人之起居，固係基於親情，但親屬看
      護所付出之勞力並非不能評價為金錢，雖因二者身分關係
      而免除被害人之支付義務，惟此種基於身分關係之恩惠，
      自不能加惠於加害人。故由親屬看護時雖無現實看護費之
      支付，仍應認被害人受有相當於看護費之損害，得向上訴
      人請求賠償，始符公平原則，最高法院94年度台上字第15
      43號判決要旨參照。本件原告主張事故後住院及出院後需
      專人照護，得請求看護費用505,200元乙節，親屬照護部
      分雖無看護費用收據，然業已提出診斷證明書為證。依亞
      東紀念醫院109年3月25日診斷證明書醫囑欄記載：「……病
      人因上述疾病於2020年01月04日至急診治療，於同日住加
      護病房，於2020年01月08日接受右側鎖骨骨折復位手術及
      右側胸腔鏡清創及移除血塊術，於2020年01月14日再次接
      受右側胸腔鏡清創手術，於2020年01月21日轉至呼吸照護
      中心，於2020年02月03日轉一般病房，於2020年02月14日
      出院，出院後於2020年02月21日回門診。住院期間因難脫
      離呼吸器符合呼吸衰竭重大傷病期間2020年01月04日至20
      20年01月31日。建議休養1年，專人照顧6個月，至109年3
      月25日門診複查共4次，需持續復健及門診追蹤。」等語
      ，可見原告出院後共需專人照護6個月及手術住院期間共
      計12天應為可採。而親屬照護部分，原告主張住院期間以
      每日2,500元、出院後以每日1,200元計算看護費用，與國
      內目前一般僱請看護之人力費用相當，堪認合理，是以原
      告主張請求看護費用為246,000元（計算式：2,500元×12
      日=30,000元；1,200元180日＝216,000元；30,000元＋216
      ,000元＝246,000元）洵為有據，逾此部分則難認有據。
（三）交通費用10,000部分：原告主張因系爭事故就醫支出10,0
      00元交通費用，此部分請求被告並不爭執，是原告此部分
      主張應為可採。
（四）工作損失285,600元部分： 
　　　原告就其工作損失之請求，業據其提文化視障按摩任職證
      明及薪資明細表，是原告主張其任職按摩業之事實，應可
      認定；復參酌前揭診斷證明書，堪認原告應休養1年，是
      原告請求被告給付工作損失以285,600元（計算式：23,80
      0×12＝285,600元），亦為可採。
（五）勞動能力減損2,170,661元部分：
      原告主張其因本件事故而受有前開傷害，所受勞動能力減
      損比例為52%，據此請求被告賠償其勞動能力減損損失2,1
      70,661元，惟查國立臺灣大學醫學院附設醫院110年4月9
      日開立之診字第1100445675號診斷證明書醫師囑言：「……
      個案後於2021年03月12日與04月09日至本院環境與職業醫
      學部門診就診，個案曾於2021年03月29日追蹤神經傳導與
      肌電圖檢查，發現仍有右側臂神經叢損傷，其中上神經幹
      有部分神經再支配，而中神經幹則有全部神經再支配，理
      學檢查發現右側肩膀與手肘肌力0分、右側手腕與手指肌
      力4分，根據永久失能評估指引，個案之全人損傷比達百
      分之三十四，考量其診斷、職業與年齡進行校正，其校正
      後全人損傷比達百分之五十二，即勞動能力減損比例達百
      分之五十二。」等語，堪認原告勞動力減損程度為52%，
      並以109年最低工資即每月23,800元計算原告每月勞動能
      力減損之工資。又原告係53年1月1日生，依勞動基準法第
      54條第1項第1款規定65歲為強制退休之年齡，原告計可工
      作至118年1月1日止，原告減少勞動能力期間即為109年1
      月4日至118年1月1日，共計8年11月28日，原告請求一次
      給付，自應扣除中間利息，依霍夫曼式計算法扣除中間利
      息（首期給付不扣除中間利息）核計其金額為1,126,300
      元，逾此部分於法無據。【計算方式為：148,512×6.0000
      0000+(148,512×0.993379)×(7.00000000-0.00000000)=1,
      126,299.0000000000。其中6.00000000為年別單利5%第8
      年霍夫曼累計係數，7.00000000為年別單利5%第9年霍夫
      曼累計係數，0.993379為未滿一年部分折算年數之比例(1
      1/12+28/365=0.993379)。採四捨五入，元以下進位】。
（六）精神慰撫金943,170元部分：
　　　按非財產上損害之慰撫金數額，究竟若干為適當，應斟酌
      兩造身分、地位及經濟狀況，俾為審判之依據，最高法院
      著有76年臺上字第1908號判例足資參考。原告主張因系爭
      事故，受有外傷性蜘蛛網膜下出血、右側第一至八根肋骨
      骨折合併氣血胸及肺挫傷、右側肩胛骨及鎖骨骨折、肝臟
      撕裂傷、急性呼吸衰竭及肺炎之傷害，致原告身心受創至
      鉅，故請求慰撫金943,170元。經本院審酌原告學歷為高
      中畢業、從事按摩業、平均收入約36,000元、無不動產或
      其他財產；被告為大學畢業、為公司負責人、月收入約90
      ,000元、無不動產或其他財產，及被告實際加害情形及原
      告所受傷勢及精神上受損害程度等一切情狀，認原告請求
      被告賠償精神慰撫金943,170元，核屬過高，應減為200,0
      00元，始為適當。逾此部分之請求，尚乏依據，應予駁回
      。
（七）機車損害修復費用17,450元部分：
　　　按當事人已證明受有損害而不能證明其數額或證明顯有重
      大困難者，法院應審酌一切情況，依所得心證定其數額；
      損害賠償之訴，原告已證明受有損害，有客觀上不能證明
      其數額或證明顯有重大困難之情事時，如仍強令原告舉證
      證明損害數額，非惟過苛，亦不符訴訟經濟之原則，爰增
      訂第2項，規定此種情形，法院應審酌一切情況，依所得
      心證定其數額，以求公平，此亦有民事訴訟法第222條第2
      項明文暨其立法理由可參。原告主張其所有機車因系爭事
      故受損因損壞放置在路旁被民眾依廢棄物檢舉後拖走，而
      該機車購買已超過十年，當初應為51,000元購入，衡情該
      機車使用後已有折舊之情形，爰依民事訴法第222條第2項
      之規定，審酌機車受損狀況暨原告購買價格等一切情況，
      認原告得請求被告賠償機車殘值5,100元計算為合理。
（八）增加生活費用19,819元部分：原告主張因系爭事故增加生
      活費用支出19,819元，此部分請求被告亦不爭執，是原告
      此部分請求，應為可採。
（九）末按保險人依強制汽車責任保險法規定所為之保險給付，
      視為被保險人損害賠償之一部分；被保險人受賠償請求時
      ，得扣除之，強制汽車責任保險法第32條定有明文。此一
      規定之立法目的，在於保險人之給付乃由於被保險人支付
      保險費所生，性質上屬於被保險人賠償責任之承擔或轉嫁
      ，自應視為加害人或被保險人損害賠償金額之一部分，為
      避免受害人雙重受償，渠等於受賠償請求時，自得扣除之
      。經查，本件原告業已於109年7月15日申請強制險69,845
      元及109年11月11日申請730,000元，揆諸前揭規定，原告
      得請求之金額自應扣除強制險保險金。　　　
（十）綜上，本件原告得請求被告賠償之金額為1,194,402元（
      計算式：101,428元＋246,000元＋10,000元＋285,600元＋1,1
      26,300元＋200,000元＋5,100元＋19,819－69,845元-730,000
      元=1,194,402元）。
五、從而，原告依侵權行為之法律關係，請求被告給付1,194,40
    2元，及自起訴狀繕本送達翌日即被告自110年7月29日起至
    清償日止，按年息百分之5計算之利息，為有理由，應予准
    許。逾此部分之請求，為無理由，應予駁回。
六、本件原告勝訴部分係依簡易訴訟程序所為被告敗訴之判決，
    爰依職權宣告假執行；原告敗訴部分，其假執行之聲請已失
    所付麗，應併予駁回；又被告陳明願供擔保，請求免為假執
    行，核無不合，爰酌定相當擔保金額准許之。
七、本件事證已臻明確，兩造其餘之主張、陳述暨攻擊防禦方法
    與證據，經本院斟酌後，認與本件判決結果已不生影響，故
    不一一加予論述，附此敘明。
八、由刑事庭移送民事庭之附帶民事訴訟案件，免納裁判費用，
    此有刑事訴訟法第504條第2項之明文規定。據此，原告提起
    本件刑事附帶民事訴訟請求被告賠償損害，依法無需繳納裁
    判費，另綜觀卷內資料，兩造復無其他訴訟費用之支出，爰
    無庸宣告兩造各應負擔訴訟費用之金額。
中　　華　　民　　國　  111　　年　　3　　月　　30　　日
                    臺灣新北地方法院板橋簡易庭
                            法  官  呂安樂
以上為正本係照原本作成。
如不服本判決，應於送達後20日內，向本院提出上訴狀並表明上
訴理由，如於本判決宣示後送達前提起上訴者，應於判決送達後
20日內補提上訴理由書（須附繕本）。
中　　華　　民　　國　  111　　年　　3　　月　　30　　日
                            書記官　陳佩瑩